【裁判字號】    90,訴,300
【裁判日期】    900809
【裁判案由】    違反槍砲彈藥刀械管制條例
【裁判全文】
臺灣屏東地方法院刑事判決                            九十年度訴字第三號
    公  訴  人  臺灣屏東地方法院檢察署檢察官
    被      告  庚○○
    指定辯護人  本院公設辯護人  壬○○
右被告因違反槍砲彈藥刀械管制條例案件，經檢察官提起公訴（八十九年度偵字第五
九三三號），本院判決如左：
    主  文
庚○○共同未經許可，販賣可發射子彈具有殺傷力之改造玩具手槍，累犯，處有期徒
刑陸年，併科罰金新台幣貳拾萬元，罰金如易服勞役，以罰金總額與六個月之日數比
例折算，褫奪公權陸年。
庚○○其餘被訴部分無罪。
    事  實
庚○○曾因違反麻醉藥品管理條例案件，經法院判處有期徒刑四月，而於民國（下同
）八十六年十一月三十日執行完畢，並曾因違反麻醉藥品管理條例案件，經法院判處
有期徒刑五年二月，於八十七年一月三十一日確定，詎仍不知悔改，又夥同丁○○（
由檢察官另行簽分偵辦）本於犯意之聯絡，於八十七年三月初，先於其住處介紹有意
購買槍支之己○○與有意出售槍支並藉以營利之丁○○認識，並談妥槍支交易之價格
（新台幣二十萬元）後，於同月某日在屏東縣潮州鎮中油加油站，未經許可，由庚○○交付自丁○○處取得具殺傷力之仿義大利製貝瑞塔九二手槍所改造玩具手槍一支、
加長型彈匣一個、９ＭＭ制式子彈十顆予己○○（子彈已經己○○試射六顆，僅剩四
顆，己○○此部分犯行業已先經檢察官起訴並經本院判決確定，槍支及子彈、彈匣均
已沒收），隔日並自己○○處收受槍支價款新台幣（下同）十六萬元，再轉交予丁○○（原約定價格為二十萬元，嗣因該槍支於射擊時發生故障，丁○○同意減款四萬元
）。案經台灣屏東地方法院檢察署檢察官自動偵查起訴。
    理  由
甲、有罪部分：
一、訊據被告庚○○固承認曾介紹己○○與丁○○認識，並曾代己○○交付款項予丁○○，惟辯稱己○○並不曾向其表示要購買槍支，其亦不知己○○曾向丁○○購
    買槍支，其僅為己○○轉交款項予丁○○，並不知該款項之用途為何等語。惟查
    ：
（一）己○○前述向被告及丁○○購買槍支之經過，已經己○○先後於其所涉犯非法
      持有槍支案件之警訊、偵查及審理中（本院八十七年度訴字第五九三號、台灣
      高等法院高雄分院八十八年度上訴字第三八六號），及本案審理中到庭結證綦
      詳，復與被告當庭對質，並有上開警、偵訊筆錄及審判案卷可稽，而證人己○○與被告間並無宿怨，此經被告與證人己○○先後陳明（雖被告表示證人曾寄
      宿其家中，嗣於本件槍支買賣前不久，被告要求己○○搬出，其懷疑證人因此
      懷恨在心等語，然被告並未指稱於要求證人己○○搬離時曾發生何爭執，且衡
      情被告既曾借其住處予證人寄居，應係有惠於證人，又非以驅趕等使證人顏面
      有失之手段命證人搬離，衡情應無由因此致證人心生怨懟，且嗣於證人己○○
      搬離後，證人尚委由被告將購槍款項交予丁○○，此經被告與證人己○○供述
      一致，應認其二人並未因此事而生間隙，更無由使證人己○○因此誣陷被告於
      本案重罪），衡情證人己○○自無由憑白誣陷被告，且若己○○果有意誣陷他
      人，則己○○係因寄藏子彈於吳春生處為警查獲後，經警依己○○及吳春生之
      供述而查獲己○○持有槍支之犯行，此有上開己○○涉犯案件之卷宗可憑，衡
      情若己○○有卸責或誣陷他人之意，應以誣陷吳春生較為容易並合理，當無必
      要誣陷被告。
（二）被告先於八十七年六月二十三日警訊中，自承因己○○曾向其問及是否有槍可
      賣，其答稱丁○○處有多支手槍要出售，故介紹丁○○與己○○認識，嗣由丁○○交付槍支予己○○，再由其轉交己○○所交付之價款予丁○○等語（八十
      七年度偵字第二四三六號卷第一七一頁），又於同年七月十三日偵訊中向檢察
      官供稱，己○○借宿其家中時，曾向其表示有意買槍，適丁○○當時亦常至其
      家中聊天，遂介紹其二人認識，並為其二人傳達意思，但槍支是丁○○自行交
      予己○○，嗣由己○○將價款交其轉交丁○○等語（見上開卷宗第一八０頁）
      ，而嗣後被告於本院審理中竟改稱完全不知己○○曾向丁○○購買槍彈等情，
      顯然前後矛盾，並為臨訟卸責之詞，不足採信，應以其於前述警訊中所述較為
      可採，則被告雖非將自己所有之槍支與子彈出售予己○○，但其明知己○○有
      意購買槍支及子彈，再為丁○○交付槍支與子彈予己○○，並為己○○交付價
      款予丁○○，均已為販賣槍支與子彈之購成要件行為。
（三）於己○○所涉犯上開案件審理中，因己○○一再指述係自被告處取得槍支，被
      告曾寄函予當時仍然在押之己○○，要求己○○為其減輕刑責，否則後果由己○○自行負責等語，且未曾言及係遭己○○誣陷，意在恐嚇己○○不得為不利
      於被告之陳述，此除經證人己○○當庭結證屬實外，並有本院八十七年度訴字
      第五九三號卷第二十七頁所附之函可稽，可見被告所稱係遭己○○誣陷一節不
      足採信。
（四）被告與丁○○共同賣予己○○之槍支為將仿ＢＥＲＥＴＴＡ廠半自動手槍之玩
      具手槍改造而成，剩餘子彈四顆均為制式９ＭＭ半自動手槍子彈，槍支與子彈
      均確具殺傷力，已經鑑定無誤，此有內政部警政署刑事警察局八十七年五月十
      二日刑鑑字第三一三二九號鑑驗通知書附卷可稽。
（五）丁○○雖於本院審理中到庭證稱其未曾出售槍支及子彈予己○○，亦不知被告
      有無出售槍支與子彈予己○○，其所收受被告轉交之十六萬元係其出售中古車
      予己○○之價款，與槍支無關等語，惟此項事實涉及丁○○本人是否成立販賣
      槍支罪之嫌，顯不能期待丁○○自證己罪，且丁○○於己○○所涉犯之上開案
      件中，已經相互討論過案情，此已載明於被告前開所寫予己○○之信件中，故
      丁○○所述自不得據以為被告有利之認定。
（六）另被告雖辯稱其於己○○持有槍支及子彈為警查獲後，曾與己○○及承辦警員
      相約並說明，因己○○之說明，故而承辦警員相信其並未出售槍支及子彈予己○○，所以未將其逮捕等語，然當日己○○係向警員表示購買該把槍支及子彈
      之事情，由被告出面說明即可明白，並未表示非向被告購槍、彈，此已經己○○於本案審理中證述明白，而承辦警員丙○○亦到庭結證稱，當日確曾因己○○之供述，而要求被告到場說明，並有意帶被告回警局制作筆錄，然因當時被
      告並非現行犯，且被告表示要帶同丁○○到場說明，故未當場將被告逮捕等情
      ，故而被告此部分辯解，亦不足為其有利之認定。
（七）綜上所述，被告所辯不足採信，其犯罪事證明確，犯行洵堪認定。
二、核被告庚○○販賣前述改造槍支之行為，係犯槍砲彈藥刀械管制條例第十一條第
    一項之罪，其販賣前開子彈之犯行係犯同條例十二條第一項之罪，而被告所犯之
    該條例第十一條第一項之罪，雖於被告犯罪後之八十九年七月五日經修正公布，
    然查該次修正係將該條項之文字原「．．第四條第一款．．」之文字，修正為「
    ．．第四條第一項第一款．．」，而其餘之構成要件及刑度均未修改，自應爰用
    審判時（即修正後）之規定處斷；被告之持有上開槍、彈之低度行為，應為其販
    賣之高度行為所吸收，均不另論罪，附此敘明；其以一行為犯上開二罪，為想像
    競合犯，應從一重之販賣改造槍支罪處斷；被告與丁○○間對上述犯行有犯意連
    絡與行為分擔，均為共同正犯；被告前曾因違反麻醉藥品管理條例案件，經法院
    判處有期徒刑四月，於八十六年十一月三十日執行完畢，有台灣屏東地方法院檢
    察署刑案資料查註紀錄表一紙在卷可稽，其五年以內再犯有期徒刑之本罪，為累
    犯，應加重其刑。爰審酌被告有含違反麻醉藥品管理條例、槍砲彈藥刀械管制條
    例等案件之前科，此有台灣高等法院被告全國其案紀錄表可稽，品行不佳、犯罪
    動機、目的、手段、販賣槍支及子彈之行為，嚴重危害社會治安、犯後先於偵查
    中寫信威嚇證人不得吐實，並於本院審理中一再否認犯行，未見悔意、惟並未自
    本件販賣槍支及子彈犯行中得利等一切情狀，量處如主文所示之刑，罰金部分並
    諭知易服勞役之折算標準，且本院認有必要，爰併為褫奪公權之宣告；至前開槍
    支及子彈於本院查獲時並非為被告所持有，且已於己○○所犯之非法持有槍支子
    彈案件中為沒收之諭知，有該案件之卷宗可憑，爰認無再為沒收宣告之必要，並
    此說明。
三、另按，槍砲彈藥刀械管制條例第十九條第一項雖規定犯第十一條非法販賣改造手
    槍之罪及第十二條第一項販賣子彈罪，經判處有期徒刑者，應於刑之執行完畢或
    赦免後，令入勞動場所強制工作，其期間為三年，惟大法官會議於八十七年十二
    月十八日作成釋字第四七一號解釋，認為不問行為人有無必要，一律宣付強制工
    作三年，不合憲法第二十三條所定之比例原則，應自該解釋公佈之日起不予適用
    ，是以，犯槍砲彈藥刀械管制條例第十九條所列各罪，仍須依個案情節，符合比
    例原則才能宣告保安處分，至不符合比例原則而應宣告保安處分者，則仍應由法
    院審酌刑法第九十條第一項規定之要件，依職權決定是否予以宣告三年以下強制
    工作處分。本院查，被告販賣扣案之改造手槍一把及子彈十顆，其情節較一般持
    有大量或火力強大槍彈之情節，顯然較輕，而被告於本案中雖為販賣槍支及子彈
    之構成要件行為，然就其犯意仍係在為丁○○將槍支及子彈售出，尚非為己營利
    之圖，且無證據足認被告持有該手槍期間曾使用該手槍，是雖然其前亦有違反槍
    砲彈藥刀械管制條例之前科，惟本院審酌其販賣改造手槍及子彈之情節，認為尚
    無庸予以強制工作以資矯正，爰依大法官會議第四七一號解釋意旨，認為不宜宣
    告強制工作，併予敘明。
乙、無罪部分：
一、公訴意旨略以：庚○○於八十六年二月初某日，在臺中市第一廣場，購得具殺傷
    力之仿奧地利九○手槍一把，竟未經許可無故持有，並埋藏於屏東縣潮州鎮○○
    街與華巖街附近大樹下。後因違反毒品危害防制條例案件，於八十七年八月二十
    四日，在臺灣屏東戒治所執行強制戒治時，在有偵查權之司法機關發覺前，主動
    透過其妹辛○○於八十七年八月二十七日，向警方敘明藏槍地點，並於八十七年
    八月二十八日帶同警方前往上開藏槍地點取出仿克拉克九○手槍一把，因認被告
    涉有槍砲彈藥刀械管制條例第十一條第四項之罪。
二、按犯罪事實應依證據認定之，無證據不得推定其犯罪事實，刑事訴訟法第一百五
    十四條定有明文。再者，認定不利於被告之事實，須依積極證據，茍積極證據不
    足為被告不利事實之認定時，即應為有利於被告之認定，更不必有何有利之證據
    ；又，認定犯罪事實所憑之證據，雖不以直接證據為限，間接證據亦包括在內；
    然而無論為直接證據或間接證據，其為訴訟上之證明，須於通常一般人均不致有
    所懷疑，而得以確信其為真實之程度者，始得據為有罪之認定，此有最高法院三
    十年上字第八一六號、七十六年臺上字第四九八六號刑事判例可資參照。
三、本件公訴人認被告涉有前該持有改造槍支之犯行，無非以被告在警、偵訊中之自
    白、扣案槍支、起出槍支現場之照片等為據。惟訊之被告則堅詞否認有公訴人所
    指之犯行，辯稱該把槍支非其所有，係警員陳蔣進於其在戒治時，要求其虛偽自
    首報繳該把槍支，並稱自首報繳槍支可以獲免刑，不會受不利益之判決，而其因
    陳蔣進與其曾為同學關係，且陳蔣進於其在監期間，曾代其照顧家中，故而於警
    訊筆錄上簽名，並依警訊筆錄陳述而錄音等語。
四、經查：
（一）被告固曾於載明其表明自報繳槍支意願之警訊筆錄上簽名，然其該次警訊之錄
      音帶，經本院當庭勘驗結果，僅有被告陳稱該支手槍係在台中第一廣場所購得
      ，而第一廣場位在台中火車站前等語，其餘筆錄內容均無錄音，故該次警訊內
      容既無警員依刑事訴訟法規定而制作之錄音帶佐證，是該警訊筆錄所載內容是
      否果為被告所陳述，亦或如被告所稱係警員自行記載，顯有可疑。
（二）被告之妹辛○○雖於警訊中曾供稱，其係於至屏東戒治所與被告會面時，受被
      告所託而向警員為被告自首報繳槍支，然該次警訊係於警員陳蔣進已將警訊筆
      錄制作完成後再交由辛○○念出而錄音之情節，已經辛○○當庭陳明，再經本
      院當庭勘驗結果，雖有辛○○口述如警訊筆錄所載之內容，然其中曾多次中斷
      錄音，顯然有違刑事訴訟法第一百零一條之一警訊筆錄應全程連續錄音之規定
      ，故辛○○於警訊中之陳述是否可採，亦有可疑。
（三）辛○○於八十七年八月二十八日警訊中陳稱，其係於八十七年八月二十四日上
      午至屏東戒治所探視被告時，經由被告之告知而代向警方自首等情，然經本院
      向台灣屏東監獄函查結果，辛○○係於八十七年八月二十五日上午前往與被告
      會面，此有該監於九十年六月七日所函覆被告自八十七年六月至九月之接見表
      可稽，故辛○○於警訊中所述情節已與事實有違，且若辛○○果係因被告於會
      面時之委託而向警員自首，顯無於短短相隔三日後即將會面日期記錯之理，故
      辛○○於警訊中所述是否可採，顯有可疑。
（四）辛○○之警訊筆錄係於八十七年八月二十八日警員起出上開槍支後所制作，而
      被告之警訊筆錄則係於隔日所制作，此有其二人之警訊筆錄可稽，且被告當時
      係因施用毒品而在戒治中，並非因其他重大暴力犯罪而在押，可見警方應無借
      提或戒護上之困難，且依被告警訊筆錄所載，被告係供述其藏放二支槍支之地
      點，並均有意報繳，然因另一把槍支藏放地點無法尋獲，故未查獲，可見槍支
      藏放地點並不易尋找，顯見警方應有提訊被告親自前往起槍之必要，然警方卻
      係逕由辛○○帶同前往取槍，而非借提被告親自前往起槍，復未再帶同被告前
      往查尋被告所欲自首之另一把槍支，顯與常情有違，則該槍是否果為被告所自
      首報繳，自有可疑。
（五）自八十七年八月二十八日當天，警方與辛○○一同前起出上開槍支之經過以觀
      ，據當天與警員陳蔣進一同前往起槍之警員甲○○、乙○○到庭結證均稱，係
      由陳蔣進自行帶其二人前往警卷所附照片之現場後，由陳蔣進自行指出埋槍地
      點，並於挖出槍支後始由陳蔣進帶同辛○○至現場，由辛○○作勢指出槍支所
      在以拍照，但其二人於當天均未曾聽見辛○○曾經表示該支槍為其兄即被告庚○○所有，甚且證人甲○○因與被告曾為國中同學關係，與辛○○及被告較為
      熟稔，故而曾詢問辛○○該槍是否果為被告所有等語，而辛○○答稱不知情等
      語（見本院九十年七月十九日審判筆錄），核與辛○○及被告於本院審理中前
      後所述相符，而證人乙○○與甲○○為會同陳蔣進查獲本案之警員，應無可能
      於查獲並移送被告後近三年之審判時，再飾詞偽證為被告脫罪，而辛○○於本
      院訊問前均在台灣高雄看守所中羈押，由本院另行自該所中提訊，此有辛○○
      之前科表可稽，可見辛○○亦無與被告串證之可能，則若上開槍支果為辛○○
      經被告親自告知藏槍地點，並代被告前往向警員陳蔣進自首報繳，顯不可能先
      由警員陳蔣進自行至藏槍地點挖出槍支後，再帶同辛○○至現場拍照，又再制
      作警訊筆錄由辛○○向警員供述藏槍地點等情，而辛○○更不可能於證人甲○○詢問時陳稱不知該槍是否為被告所有，可見辛○○與被告所稱並未曾主動向
      警員陳蔣進報繳槍支之言非虛。
（六）本案之警訊過程均由警員陳蔣進一人獨自辦理（含被告、證人之訊問、警訊筆
      錄及錄音帶、刑案報告單、現場照片、搜索扣押筆錄之制作），其餘警卷所載
      之辦案人員除甲○○、乙○○曾一同前往起槍外，均未曾參與之事實，已經證
      人甲○○、乙○○及當時擔任屏東縣警察局屏東分局萬丹分駐所所長之戊○○
      等到庭結證屬實，但陳蔣進於八十九年六月三十日出境至泰國後，即因涉嫌走
      私毒品遭該國警方監禁，迄未回國，並已因曠職而遭內政部警政署為免職之處
      分，此有內政部警政署入出境管理局九十年六月十五日（九十）境信昌字第０
      ２９３４９號函附之入出境資料表、內政部警政署八十九年七月十一日（八九
      ）警署人甲字第８２７號令、屏東縣警察局九十年七月二十七日（九十）屏警
      督字第１７９３９號函等在卷足憑，可見該承辦警員之素行不良，且其所搜集
      並提出之本案事證亦無其他警員見聞，且其所制作之警訊筆錄、錄音帶、搜索
      扣押筆錄、現場照片既有如上所述之瑕疵，自難據以為認定被告犯罪之證據。
五、是公訴人認定被告犯嫌所憑之證據，即未達通常一般人均不致有所懷疑，而得以
    確信其為真實之程度，此外復查無其他積極證據足認被告有此部分犯行，揆諸前
    揭法條及判例，自應為被告無罪之諭知。
六、至扣案之仿奧地利九○手槍一把，雖已經鑑定具有殺傷力而堪認為違禁物無誤，
    然因被告此部分無故持有槍支之犯嫌既已經本院為如上之無罪諭知，則依主刑與
    從刑不可分之原則，及該把槍支是否為陳蔣進以非法手段所取得？或陳蔣進之持
    有行為是否另涉刑責，均尚有待檢察官調查，而該把槍支顯為該案件之重要證據
    ，爰不為沒收之諭知，附此說明。
據上論斷，應依刑事訴訟法第三百零一條第一項、第二百九十九條第一項前段，槍砲
彈藥刀械管制條例第十一條第一項、第十二條第一項、刑法第二條第一項、第十一條
前段、第二十八條、第五十五條、第四十七條、刑法第四十二條第三項、罰金罰鍰提
高標準條例第二條，判決如主文。
本案經檢察官潘國威到庭執行職務。
中      華      民      國      九十      年      八    月    九    日
                                      臺灣屏東地方法院刑事第二庭
                                          法  官    莊鎮遠
右判決正本證明與原本無異。
對於本判決如有不服應於收受送達後十日內向本院提出上訴書狀上訴於台灣高等法院
高雄分院並按他造當事人之人數附具繕本。
                                          書記官    魏慧夷
中    華    民    國     九十      年      八      月       十三      日
槍砲彈藥刀械管制條例第十一條
未經許可，製造、販賣或運輸第四條第一項第一款所稱其他可發射金屬或
子彈具有殺傷力之各式槍砲者，處五年以上有期徒刑，併科新臺幣一千萬
元以下罰金。
未經許可，轉讓、出租或出借前項所列槍砲者，處三年以上十年以下有期
徒刑，併科新臺幣七百萬元以下罰金。
意圖供自己或他人犯罪之用，而犯前二項之罪者，處無期徒刑或七年以上
有期徒刑，併科新臺幣一千萬元以下罰金。
未經許可，持有、寄藏或意圖販賣而陳列第一項所列槍砲者，處一年以上
七年以下有期徒刑，併科新臺幣七百萬元以下罰金。
第一項至第三項之未遂犯罰之。
槍砲彈藥刀械管制條例第十二條
未經許可，製造、販賣或運輸子彈者，處一年以上七年以下有期徒刑，併
科新台幣五百萬元以下罰金。
未經許可，轉讓、出租或出借子彈者，處六月以上五年以下有期徒刑，併
科新台幣三百萬元以下罰金。
意圖供自己或他人犯罪之用，而犯前二項之罪者，處三年以上十年以下有
期徒刑，併科新台幣七百萬元以下罰金。
未經許可，持有、寄藏或意圖販賣而陳列子彈者，處五年以下有期徒刑，
併科新台幣三百萬元以下罰金。
第一項至第三項之未遂犯罰之。


司法院資訊處製作；財團法人民間司法改革基金會備份。
